臺灣臺北地方法院刑事判決　　　　　　 93年度簡上字第315號
上　訴　人　臺灣臺北地方法院檢察署檢察官
被　　　告　乙○○
上列上訴人因被告偽造文書案件，不服本院九十三年度簡字第二
五一二號，中華民國九十三年十月二十九日第一審刑事簡易判決
（檢察官聲請簡易判決處刑案號：台灣台北地方法院檢察署九十
三年度偵字第一五八五六號），提起上訴，本院管轄之第二審合
議庭判決如下：
    主    文
原判決撤銷。
乙○○行使偽造私文書，足以生損害於他人，處有期徒刑伍月，
如易科罰金，以佰元折算壹日。緩刑貳年。偽造之「甲○○」
印章壹枚及中華電信股份有限公司市內電話業務申請書（聯單號
碼９１ＭＺ１Ｎ００５５７７號）上偽造「甲○○」之印文貳枚
均沒收。
    犯罪事實
一、緣乙○○於民國九十一年八月間某日，在台北市○○區○○
    路七段、木柵路口，見路上掉落甲○○所有、遭不詳姓名之
    他人所竊取之國民
    圖，予以拾起並侵占入己（侵占遺失物部分已逾追訴權時效
    ）。而乙○○明知其未受甲○○委託申辦室內電話事宜，竟
    萌生行使偽造私文書之犯意，先在台北市某刻印店內委託不
    知情之刻印店人員偽刻甲○○之印章一枚，並於同年九月十
    六日，攜帶前開甲○○之國民
    一枚前往台北市○○區○○路三段七九號中華電信股份有限
    公司（下稱中華電信）文山營業處，偽以甲○○代理人之名
    義，填寫市內電話業務申請書（聯單號碼９１ＭＺ１Ｎ００
    ５５７７號），並在該申請書之新用戶簽章欄上偽蓋甲○○
    之印文二枚，用以偽造完成表示甲○○欲申請該市內電話意
    思之申請書私文書，復持之向中華電信文山營業處不知情之
    承辦人員行使，以申請00000000號市內電話在其位
    於台北市○○區○○路一巷二號四樓住處使用，足以生損害
    於甲○○及中華電信。嗣於九十三年一月二十九日，甲○○
    因接獲中華電信寄發租用電話確認函，始知上情。
二、案經台北市政府警察局文山第一分局（以下稱文山一分局）
    移送台灣台北地方法院檢察署檢察官偵查聲請以簡易判決處
    刑。
    理    由
一、證據之認定：
    上述犯罪事實一部分，業據被害人甲○○於警詢時指述其國
    民
    （偵字卷第七頁至第九頁偵訊筆錄參照），並有市內電話業
    務申請書、切結書及客戶歷史資料各一份（偵字卷第十二頁
    至第十五頁參照），且被告亦於檢察官偵訊時及本院九十四
    年一月十三日審理時供承不諱（偵字卷第二四、二五頁訊問
    筆錄及本院當日審判筆錄參照），是依(一)被害人甲○○之指
    述、(二)市內電話業務申請書一份、(三)切結書一份及(四)客戶歷
    史資料一份等補強證據已資擔保被告於檢察官偵訊時及本院
    審理中所為上開任意性自白具有相當程度之真實性，而得使
    本院確信被告前述自白之犯罪事實確屬真實，從而依刑事訴
    訟法第一百五十六條第一項「被告之自白，非出於強暴、脅
    迫、利誘、詐欺、疲勞訊問、違法羈押或其他不正之方法，
    且與事實相符者，得為證據。」及第二項「被告之自白，不
    得作為有罪判決之唯一證據，仍應調查其他必要之證據，以
    察其是否與事實相符。」規定，本院自得依被告前述自白及
    各該補強證據認定被告確有為本件犯行，而被告並未受甲○
    ○委託申辦室內電話事宜，竟行使偽造前開甲○○名義之私
    文書，自足以生損害於甲○○及中華電信，本件事證明確，
    被告之犯行堪以認定。
二、論罪科刑之法律適用：
  (一)核被告乙○○所為，係犯刑法第二百十六條、第二百十條之
    行使偽造私文書罪。其偽造印章後，用以偽造私文書，進而
    行使，其偽造印章之低度行為應為偽造私文書之高度行為所
    吸收，其偽造私文書之低度行為應為行使偽造私文書之高度
    行為所吸收，均不另論罪。
  (二)原審以被告前開犯行之事證明確，依刑法第二百十六條、第
    二百十條、第三百三十七條、第五十五條、第四十一條第一
    項前段、第七十四條第一款、第二百十九條，罰金罰鍰提高
    標準條例第一條前段、第二條規定，量處被告有期徒刑五月
    ，並諭知易科罰金之折算標準，且為緩刑之宣告，固非無見
    ，惟(一)按刑法第三百三十七條之侵占遺失物罪，係最重本刑
    銀元五百元罰金之罪，依同法第八十條第一項第五款之規定
    ，其追訴權時效為一年，查本件被告雖坦承其有於九十一年
    八月間拾獲被害人甲○○失竊之國民
    官係於九十三年九月二日因文山一分局之移送方開始偵辦被
    告被告此部分犯行，因認被告此部分犯行業已罹於追訴權時
    效，且經原偵查檢察官於聲請簡易判決處刑書之證據並所犯
    法條欄內敘明，認其此部分犯行與前開論罪科刑部分有牽連
    犯之裁判上一罪關係，不另為不起訴處分，原審仍就此部分
    犯行併予論罪科刑，稍有未合；(二)又查中華電信市內電話業
    務申請書（聯單號碼９１ＭＺ１Ｎ００５５７７號）上偽造
    「甲○○」之印文應為二枚（偵查卷第十四頁參照），依刑
    法第二百十九條之規定，該二枚偽造之印文均應予以宣告沒
    收，原審漏未沒收其中一枚，亦有未合，是公訴人以原審併
    就被告所犯侵占遺失物罪部分予以論罪科刑，尚有未洽為理
    由，提起本件上訴，應認為有理由，自應由本院將原判決撤
    銷改判。如前所述，被告係犯刑法第二百十六條、第二百十
    條之行使偽造私文書罪，並審酌被告其犯罪手段、犯罪所生
    損害、犯後尚能坦承犯行犯後態度良好等一切情狀，量處如
    主文第二項所示之刑，並諭知易科罰金之折算標準。末查被
    告前未曾受任何有期徒刑以上刑之宣告，此有台灣高等法院
    被告全國刑案紀錄表一紙附卷可憑，其經此教訓，自當知所
    勉而無虞再犯，本院綜核各情，認上開有期徒刑之宣告，已
    足策其自訴，所宣告之刑，以暫不執行為適當，併依法諭知
    緩刑二年，用啟向上。
三、沒收：
    中華電信市內電話業務申請書（聯單號碼９１ＭＺ１Ｎ００
    ５５７７號）上偽造「甲○○」之印文二枚，如前所述為被
    告所偽造，應依刑法第二百十九條之規定，不問屬犯人所有
    與否，均宣告沒收之。又偽造甲○○之印章一枚，雖未扣案
    ，但亦不能證明業已滅失，仍應依刑法第二百十九條之規定
    ，不問屬犯人所有與否，併予宣告沒收。
據上論斷，應依刑事訴訟法第四百五十五條之一第一項、第三項
、第三百六十九條第一項前段、第三百六十四條、第二百九十九
條第一項前段，刑法第二百十六條、第二百十條、第四十一條第
一項前段、第七十四條第一款、第二百十九條，罰金罰鍰提高標
準條例第二條，判決如主文。
本案經檢察官游儒倡到庭執行職務。
中　　華　　民　　國　　94　　年　　1 　　月　　19　　日
　　　　　　　　　刑事第九庭審判長法  官  葉建廷
                                  法  官  葉珊谷
                                  法　官　林怡秀
以上正本證明與原本無異。
不得上訴。
　　　　　  　　　　　　　　　　　書記官　林義盛
中　　華　　民　　國　　94　　年　　1 　　月　　19　　日
附錄本案論罪科刑法條全文：
中華民國刑法第二百十條：
偽造、變造私文書，足以生損害於公眾或他人者，處五年以下有
期徒刑。
中華民國刑法第二百十六條：
行使第二百十條至第二百十五條之文書者，依偽造、變造文書或
登載不實事項或使登載不實事項之規定處斷。
